【裁判字號】    97,上訴,184
【裁判日期】    970527
【裁判案由】    違反臺灣地區與大陸地區人民關係條例等
【裁判全文】
臺灣高等法院臺南分院刑事判決         97年度上訴字第184號
上  訴  人
即  被  告  乙○○
上  訴  人
即  被  告  甲○○
上列上訴人因違反臺灣地區與大陸地區人民關係條例等案件，不
服臺灣台南地方法院96年度訴字第1498號中華民國96年12月12日
第一審判決（起訴案號：臺灣台南地方法院檢察署96年度偵字第
14342號），提起上訴，本院判決如下：
    主  文
乙○○、甲○○部分上訴駁回。甲○○緩刑伍年。
    事  實
一、犯罪事實：丙○○（另行審理）明知大陸地區人民非經主管
    機關許可不得進入臺灣地區，竟基於概括之犯意（民國95年
    07月01刑法修正施行之前）分別為使大陸地區女子林雙愛、
    林月美以配偶身分入境來臺，竟分別與乙○○、甲○○共同
    基於使公務員登載不實及使大陸地區人民非法入境臺灣地區
    之犯意聯絡，由丙○○分別提供來回機票並許諾支付乙○○
    、甲○○新臺幣（下同）四萬五千元至五萬元不等之代價，
    由乙○○與林雙愛、甲○○與林月美等分別在欠缺結婚真意
    之情形下，在大陸地區登記結婚並取得結婚證書。嗣於乙○○等人分別將結婚證書交由丙○○持向財團法人海峽交流基
    金會（下稱海基會）辦理認證並取得該會之公證書，丙○○
    復分別與乙○○等人持上開結婚證書及公證書，填具「大陸
    地區人民入出臺灣地區申請書」，以團聚為由，分別向內政
    部入出國及移民署（下稱移民署）申請各該大陸人士為其等
    之配偶名義入境來臺，林雙愛、林月美遂分別在95年4月19
    日於高雄航空站非法入境來臺。其後，乙○○、甲○○分別
    與林雙愛、林月美於95年4月25日、95年5月2日，持海基會
    公證書及入出境許可證，至屏東縣內埔鄉、屏東市戶籍地戶
    政事務所辦理結婚登記，分別使不知情之該管公務員將「林
    雙愛為乙○○之配偶」、「林月美為甲○○之配偶」之不實
    事項，登載於職務上所掌之戶籍登記簿上，足生損害於戶政
    機關對戶籍登記資料管理之正確性。
二、案經丙○○自首經屏東縣警察局移送檢察官偵查起訴。
    理  由
一、程序部分（證據能力之判斷）
    被告以外之人於審判外之陳述雖不符刑事訴訟法第159條之1
    至之4等4條之規定，而經當事人於審判程序同意作為證據，
    法院審酌該言詞陳述或書面陳述作成時之情況，認為適當者
    ，亦得為證據，刑事訴訟法第159條之5第1項定有明文。其
    立法意旨在於傳聞證據未經當事人之反對詰問予以核實，原
    則上先予排除。惟若當事人已放棄反對詰問權，於審判程序
    中表明同意該等傳聞證據可作為證據，基於尊重當事人對傳
    聞證據之處分權，及證據資料愈豐富，愈有助於真實發見之
    理念，且強化言詞辯論主義，使訴訟程序得以順暢進行，上
    開傳聞證據亦均具有證據能力。經查，被告等及檢察官就本
    院所引用卷內被告以外之人於審判外之陳述，於審判程序均
    同意作為證據，且本院審酌前開證據資料作成時之情況，均
    無不法之情事，且與待證事實具有關聯性，認為適宜作為本
    案之證據，故均有證據能力。
二、實體部分：
(一)、前揭事實業據被告等於迭次偵審中坦承不諱，核與各該大陸
    地區女子林雙愛、林月美所證述情節相符，並有內政部警政
    署大陸地區人民資訊管理系統查詢結果表、入出境資料明細
    表、大陸地區人民明細資料報表、被告乙○○全戶戶籍資料
    查詢結果表、被告甲○○全戶戶籍資料查詢結果表在卷足憑
    ，事證至為明確，犯行堪予認定。
(二)、刑法修正比較適用部分－查被告行為後，九十四年一月七日
    修正公布之刑法，自九十五年七月一日施行，部分條文修正
    ，本案新舊法比較適用問題敘述如下：
    1.被告行為後，刑法已刪除第五十五條關於牽連犯之規定，
      則依修正前即行為時之舊法規定，應從一重罪處斷之罪，
      因新法已刪除牽連犯規定，若所犯各罪應依數罪併罰之規
      定分論併罰，則比較新舊法之規定，新法規定並非較有利
      於被告，依刑法第二條第一項本文之規定，應適用行為時
      之法律，即適用修正前刑法第五十五條牽連犯之規定，從
      一重處斷。被告所違反臺灣地區及大陸地區人民關係條例
      第七十九條第一項及刑法第二百十四條二罪間，係以假結
      婚取得戶籍登記方式，非法使大陸地區人民來台，有方法
      目的之牽連關係，惟因上開二罪乃本質上為罪名不同，行
      為互異之數罪，揆諸前開說明，自應適用有利於行為人之
      法律即修正前刑法第五十五條牽連犯之規定，從一重以臺
      灣地區及大陸地區人民關係條例第七十九條第一項之罪處
      斷。
    2.被告行為後，刑法第四十一條第一項前段易科罰金之規定
      業已修正變更，新法規定：「犯最重本刑為五年以下有期
      徒刑以下之刑之罪，而受六個月以下有期徒刑或拘役之宣
      告者，得以新臺幣一千元、二千元或三千元折算一日，易
      科罰金。」但依據舊法及修正前罰金罰鍰提高標準條例第
      二條前段（現已刪除）規定，被告行為時易科罰金折算標
      準，應以銀元三百元折算一日，經折算為新臺幣後，應以
      新臺幣九百元折算為一日。比較修正前後之易科罰金折算
      標準，當以修正前之規定，較有利於被告，則應依刑法第
      二條第一項規定，適用修正前刑法第四十一條第一項前段
      及刪除前罰金罰鍰提高標準條例第二條前段規定，定其折
      算標準。
    3.修正刑法係自九十五年七月一日起施行，在此之前，刑法
      分則編有關罰金刑之貨幣單位係銀元；且依刑法分則編應
      處罰金者，應適用罰金罰鍰提高標準條例第一條、第四條
      之規定，亦即應按各該具體條文制定或修正之時間先後，
      定其提高之倍數。惟被告行為後，刑法施行法增訂第一條
      之一，於九十五年六月十四日經總統公布，並自同年七月
      一日起施行；該條規定：「中華民國九十四年一月七日刑
      法修正施行後，刑法分則編所定罰金之貨幣單位為新臺幣
      。九十四年一月七日刑法修正時，刑法分則編未修正之條
      文定有罰金者，自九十四年一月七日刑法修正施行後，就
      其所定數額提高為三十倍。但七十二年六月二十六日至九
      十四年一月七日新增或修正之條文，就其所定數額提高為
      三倍」。本件被告所犯刑法第二百十四條之罪，依增訂刑
      法施行法第一條之一之規定，其罰金以新臺幣為單位，數
      額應提高三十倍。此與修正前之罰金以銀元為單位，對被
      告而言，並無不利（新臺幣與銀元之比例為一比三，並提
      高十倍，換算結果，亦為三十倍）。刑法施行法第一條之
      一係替代罰金罰鍰提高標準條例部分條文，與罰金罰鍰提
      高標準條例罰金額度相同，既不發生有利或不利問題，只
      是將貨幣單位由銀元改為新臺幣，並非法律變更刑度之條
      文，當無比較新舊法問題，應逕行適用刑法施行法第一條
      之一。
    4.至於修正前後刑法第二十八條係將文字修正成「實施」及
      「實行」之區別，用以排除「陰謀」及「預備」共同正犯
      ，惟本案非屬陰謀及預備共同正犯類型，無論依新、舊刑
      法之規定，均構成共同正犯，是此部分修正對被告而言，
      並無有利或不利之區別，無庸為法律變更之比較，仍適用
      修正後刑法第二十八條，一併敘明。
三、論罪科刑：
(一)、核被告乙○○、甲○○所為，均係違反臺灣地區及大陸地區
    人民關係條例第十五條第一款規定，而犯同條例第七十九條
    第一項使大陸地區人民非法進入臺灣地區罪及刑法第二百十
    四條使公務員登載不實罪。被告乙○○、甲○○分別與丙○○就上開之罪，有犯意聯絡及行為分擔，為共同正犯。被告
    乙○○、甲○○所犯違反臺灣地區及大陸地區人民關係條例
    第七十九條第一項及刑法第二百十四條二罪間，有方法目的
    之牽連關係，應論以修正前刑法第五十五條之牽連犯（詳前
    述），應從一重依臺灣地區及大陸地區人民關係條例第七十
    九條第一項處斷。
(二)、被告乙○○、甲○○部分，原審因認其犯行事證明確，適用
    臺灣地區與大陸地區人民關係條例第七十九條第一項、第十
    五條第一款、刑法第十一條前段、第二條第一項、第二百十
    四條、第五十五條（修正前）、第四十一條第一項前段（修
    正前）、中華民國九十六年罪犯減刑條例第二條第一項第三
    款，刑法施行法第一條之一，刪除前罰金罰鍰提高標準條例
    第二條之規定，並分別審酌被告二人之動機、目的、手段，
    所獲得不法利益，始終坦白認罪，並促使假結婚大陸地區人
    民得以依法遣送出境，降低我國警政及入出境管理機關對於
    非法入境人士管理之風險，然而被告乙○○已有一次相同前
    科，仍不知檢點再犯同一類型之罪等一切情狀，各分別量處
    有期徒刑1年2月、1年。末查被告二人於本件所受有期徒刑
    之宣告，均未逾一年六月，且其犯罪時間均在九十六年四月
    二十四日以前，所犯刑法之罪名及所宣告刑度，合於減刑條
    件，應予減刑為有期徒刑7月、6月，甲○○部分並諭知易科
    罰金之折算標準。原審判決認事用法均無不合，量刑亦稱妥
    適，被告等上訴意旨謂量刑過重，指摘原判決不當，並無可
    取，為無理由，應予駁回。復查被告甲○○前未曾受有期徒
    刑以上刑之宣告，有本院被告全國前案紀錄表可稽，其因一
    時失慮，偶罹刑典，事後已坦承犯行，深具悔意，經此刑之
    宣告後，應知警惕，而無再犯之虞，本院因認暫不執行其刑
    為適當，併予以宣告緩刑伍年，以勵自新。
四、據上論結，應依刑事訴訟法第三百六十八條、第七十四條第
    一項第一款，判決如主文。
本案經檢察官謝錫和到庭執行職務。
中    華    民    國    97    年    5     月    27    日
                    刑事第三庭  審判長法  官    陳義仲
                                      法  官    蘇清水
                                      法  官    宋明蒼
以上正本證明與原本無異。
如不服本判決，應於收受本判決後十日內向本院提出上訴書狀。
其未敘述上訴理由者並得於提起上訴後十日內向本院補提理由書
狀（均須按他造當事人之人數附繕本）「切勿逕送上級法院」。
                                      書記官    翁心欣
中    華    民    國    97    年    5     月    27    日
附錄本案論罪科刑法條全文：
臺灣地區與大陸地區人民關係條例第15條第1款
下列行為不得為之：一、使大陸地區人民非法進入臺灣地區。
臺灣地區與大陸地區人民關係條例第79條第1項
違反第15條第1款規定者，處1年以上7年以下有期徒刑，得併科
新臺幣一百萬元以下罰金。
刑法第214條
明知為不實之事項，而使公務員登載於職務上所掌之公文書，足
以生損害於公眾或他人者，處3年以下有期徒刑、拘役或5百元以
下罰金。


司法院資訊處製作；財團法人民間司法改革基金會備份。
